臺灣高雄地方法院刑事判決
                                  110年度審交訴字第164號
公  訴  人  臺灣高雄地方檢察署檢察官
被      告  黃琟竤





上列被告因過失致死案件，經檢察官提起公訴（110年度偵字第
4495號、第10423號），被告於本院準備程序中為有罪之陳述，
經徵詢檢察官及被告之意見後，本院合議庭裁定由受命法官依簡
式審判程序獨任審理，判決如下：
    主  文
黃琟竤犯過失致人於死罪，處有期徒刑拾月。緩刑肆年。並應履
行如附表所示之負擔，且於判決確定後壹年內參加法治教育參場
次；緩刑期間付保護管束。
    事  實
一、黃琟竤考領有普通小型車駕駛執照，其於民國109年12月20
    日22時30分許，駕駛車牌號碼000-0000號自用小客車，沿高
    雄市鳳山區光遠路快車道，由東往西方向行駛，行經光遠路
    320號前時，本應注意行車速度應依速限標誌或標線之規定
    ，且汽車行駛時，駕駛人應注意車前狀況，並隨時採取必要
    之安全措施，而該路段劃設分向限制線，速限為每小時50公
    里，而依當時天候晴、夜間有照明、柏油路面乾燥、無缺陷
    、道路無障礙物及視距良好等情形，並無不能注意之情況，
    竟疏未注意速限規定及車前狀況，貿然以時速逾50公里速度
    超速行駛，適有行人陳永信亦疏未注意在劃有分向限制線之
    路段，不得穿越馬路，而由南往北方向，小跑步跨越上開東
    西向之光遠路，致遭黃琟竤所駕駛之自用小客車撞擊，受有
    腹部鈍傷併腸骨及恥骨骨盆腔骨折、腹腔內積血、低血容性
    休克、胸部鈍傷併右側氣血胸及左側血胸、頭部外傷併左側
    顱骨骨折、左側挫傷性蜘蛛膜下腔出血、顱內出血右側急性
    硬膜下出血、顏面挫傷併眼眶骨骨折上頷骨骨折及氣腦、左
    側脛腓骨粉碎性骨折併腔室症候群、頭皮顏面及四肢壓扎傷
    併多處擦挫傷、右側遠端脛腓骨及踝骨粉碎性骨折等傷害，
    嗣經轉院治療，仍因外傷性顱腦損傷、胸腹部鈍挫傷及雙下
    肢骨折、多重性外傷而死亡。黃琟竤於肇事後留置在現場，
    在犯罪未被有偵查權之公務員發覺前，即向前往現場處理之
    高雄市政府警察局鳳山分局鳳山交通分隊警員，坦承肇事，
    而接受裁判。
二、案經陳永信之胞姊陳秀美告訴由高雄市政府警察局鳳山分局
    報告臺灣高雄地方檢察署檢察官偵查起訴。
    理  由
一、本件被告黃琟竤所犯係死刑、無期徒刑、最輕本刑為3年以
    上有期徒刑以外之罪，其於準備程序中，就被訴事實均為有
    罪之陳述，經本院告知簡式審判程序之旨，並聽取檢察官及
    被告之意見後，本院合議庭裁定由受命法官進行簡式審判程
    序。是本件證據調查依刑事訴訟法第273條之2規定，不受同
    法第159條第1項、第161條之2、第161條之3、第163條之1及
    第164條至170條規定之限制，合先敘明。
二、得心證之理由：
  ㈠上開犯罪事實，業據被告黃琟竤於警詢（警卷第2至6頁）、
    偵訊（相卷第61至63頁，偵卷第15至16頁）及本院審理時（
    審交訴卷第53、67、151、159頁）均坦承不諱，核與證人即
    告訴人陳秀美於警詢（警卷第8至12頁）、偵訊（相卷第57
    頁）之證述，均參核相符。並有高雄市政府警察局鳳山分局
    道路交通事故現場圖、道路交通事故調查報告㈠、㈡-1、交通
    事故談話紀錄表、車輛詳細資料報表各1份（警卷第29至32
    、34至35、43頁）、被告行車紀錄器翻拍畫面9張、現場暨
    車損照片22張（警卷第21至25、39至42頁），國軍高雄總醫
    院附設民眾診療服務處診斷證明書、長庚醫療財團法人高雄
    長庚紀念醫院診斷證明書、臺灣高雄地方檢察署相驗屍體證
    明書、檢驗報告書及照片各1份（警卷第18、19頁，相卷第6
    5、67至74、75至77頁）、高雄市政府交通局車輛行車事故
    鑑定委員會函暨附鑑定意見書（案號：00000000號）1份（
    相卷第165至168頁）在卷可佐。是被告上開任意性自白，與
    卷內之積極證據，參核相符，洵堪採為論罪之基礎。
  ㈡按行車速度，依速限標誌或標線之規定，且汽車行駛時，駕
    駛人應注意車前狀況，並隨時採取必要之安全措施，道路交
    通安全規則第93條第1項、第94條第3項分別定有明文。經查
    被告考領有普通小型車駕駛執照，有道路交通事故調查報告
    表㈡-1在卷可稽（警卷第31頁），依其考領有適當駕駛執照
    之智識及駕駛經驗，對於上開規定理應知之甚詳，並具有注
    意能力。且當時天候晴、夜間有照明光線、柏油路面乾燥無
    缺陷、無障礙物，且視距良好，有道路交通事故調查報告表
    ㈠附卷可稽（警卷第29頁），顯見當時並無不能注意之情事
    。詎被告疏未注意上開規定，貿然以時速約64.8公里之車速
    超速駕駛普通自小客車，且未注意車前狀況，而與被害人陳
    永信發生碰撞，其駕駛行為顯有過失已明。又本件經送高雄
    市政府交通局車輛行車事故鑑定委員會鑑定結果，亦認被告
    「超速行駛，為肇事次因」，有該會鑑定意見書在卷可稽（
    相卷第167至168頁），其鑑定意見亦與本院認定結果相同，
    益徵本件被告之駕駛行為確有過失。至被害人陳永信疏未注
    意在劃有分向限制線路段禁止穿越道路，而貿然前行撞擊，
    亦有上開鑑定意見書1份在卷可稽（相卷第168頁），足認被
    害人陳永信之駕駛行為亦有過失。然被害人對交通事故之發
    生雖與有過失，但仍無法解免被告過失之責。
  ㈢被告上開過失駕駛行為，致被害人陳永信受傷後，經送醫急
    救，卒因如事實欄所示之傷勢而不治死亡，有上開相驗屍體
    證明書、國軍高雄總醫院、高雄長庚紀念醫院之診斷證明書
    各1份在卷可資佐證，足認被告之過失駕駛行為與被害人前
    揭死亡結果間，存有相當因果關係，亦堪認定。從而，本件
    事證明確，被告犯行，堪以認定，應依法論科。
三、論罪科刑：
  ㈠核被告所為，係犯刑法第276條之過失致人於死罪。被告於肇
    事後犯罪未被發覺前，向到場員警表明其為肇事者，而願接
    受裁判之事實，有自首情形紀錄表附卷可參（警卷第33頁）
    ，核與自首要件相符，本院審酌被告此舉確實減少交通事故
    發生之初，查緝真正行為人所需耗費之資源，爰依刑法第62
    條前段規定，減輕其刑。
  ㈡爰以行為人之責任為基礎，審酌被告本應注意道路交通安全
    規則之相關規定，以維行車安全，竟疏未注意貿然超速，因
    而肇致本件車禍事故，使被害人因而死亡，被害人之家人更
    遭喪失至親之痛，被告之行為實可責難。惟念其犯後始終坦
    承犯行，態度尚可，並斟酌被告與告訴人於本院調解時，被
    告與告訴人同意如附表所示之賠償條件（審交易卷第137至1
    38頁），及被告與告訴人過失程度，兼衡被告於本院審理時
    自陳高中畢業之教育程度，現在從事碼頭工人、月收入約新
    臺幣（下同）3萬多元、未婚、無小孩等家庭、經濟狀況（
    審交訴卷第159頁）等一切情狀，量處如主文所示之刑。
四、緩刑附負擔之宣告：按被告前未曾受有期徒刑以上刑之宣告
    ，有臺灣高等法院被告前案紀錄表在卷可稽（審交訴卷第16
    5頁）。復以被告於本院審理期間，已與告訴人調解成立，
    願賠償告訴人35萬元，並於111年1月7日當場給付10萬元完
    畢，於111年1月10日前匯款給付10萬元，餘款15萬元如調解
    筆錄所示分期給付條件，告訴人並具狀請求本院從輕量刑並
    惠賜緩刑之判決，有審判筆錄、調解筆錄、刑事陳述狀1份
    在卷可稽（審交易卷第137至138、151、167頁）。信被告經
    此警偵審教訓，當知警惕，而無再犯之虞。本院認上開應執
    行之刑，以暫不執行為適當。爰依刑法第74條第1項第1款，
    諭知緩刑，期間如主文所示。次為督促被告誠信履行調解條
    件分期付款，提昇其法治觀念，爰依刑法第74條第2項第3款
    、第8款、第93條第1項第2款規定，被告應履行如附表所示
    之賠償條件，且於判決確定後1年內參加法治教育3場次，緩
    刑期間付保護管束，作為緩刑之負擔，併此敘明。
據上論斷，依刑事訴訟法第273條之1第1項、第284條之1、第299
條第1項前段，刑法第276條、第62條前段、第74條第1項第1款、
第2項第3款、第8款、第93條第1項第2款，刑法施行法第1條之1
第1項，判決如主文。
本案經檢察官黃嬿如提起公訴，檢察官呂乾坤到庭執行職務。
中    華    民    國   111    年     2    月    23    日
                  刑事第五庭    法  官  李昆南
以上正本證明與原本無異。
如不服本判決應於收受送達後20日內向本院提出上訴書狀，並應
敘述具體理由；如未敘述上訴理由者，應於上訴期間屆滿後20日
內向本院補提理由書（均須按他造當事人之人數附繕本）「切勿
逕送上級法院」。
因疫情而遲誤不變期間，得向法院聲請回復原狀。
中    華    民    國   111    年     2    月    23    日
                                書記官  鄭仕暘
附錄本判決論罪科刑法條：
中華民國刑法第276條
因過失致人於死者，處5年以下有期徒刑、拘役或50萬元以下罰
金。
附表：

應履行條件 一、被告願給付告訴人等新臺幣參拾伍萬元（不含強制汽車責任保險金或特別補償基金之補償金）。 二、上開金額給付方式分別為：　㈠當場給付現金新臺幣壹拾萬元，並經告訴人兼代理人如數　點收無訛。　㈡新臺幣壹拾萬元，於民國111年1月10日前，以匯款方式匯　入告訴人指定帳戶。　㈢餘款新臺幣壹拾伍萬元，自民國111年2月15日起至全部清償完為止，以匯款方式分期匯入告訴人指定帳戶，共分為50期，每月為一期，按月於每月15日前給付新臺幣參仟元。 ㈣如有一期未付，尚未到期部分視為全部到期。